高雄高等行政法院判決
111年度交上字第26號
上  訴  人  高雄市政府交通局

代  表  人  張淑娟              
被 上訴 人  林慶福                                   
上列當事人間交通裁決事件，上訴人對於中華民國110年10月25
日臺灣屏東地方法院110年度交字第14號交通裁決事件判決，提
起上訴，本院判決如下：
  主  文
原判決廢棄，發回臺灣屏東地方法院行政訴訟庭。
　　理  由
一、被上訴人騎乘所有之車牌號碼XOT-200號普通重型機車（下
    稱系爭機車）於民國108年8月19日下午19時39分許，行經屏
    東縣屏東市建民路、建華一街口（下稱系爭路段）時，因有
    「闖紅燈」之違規事實，為屏東縣政府警察局屏東分局員警
    （下稱舉發機關）當場攔查，並填製屏警交字第V00566331 
    號違反道路交通管理事件通知單（下稱舉發通知單），移送
    上訴人裁決。嗣上訴人認被上訴人上開行為違反道路交通管
    理處罰條例（下稱處罰條例）第53條第1項、第63條第1項第
    3款之規定屬實，且未於期限內到案，即於110年1月18日製
    開裁字第82-V00566331號違反道路交通管理事件裁決書（下
    稱原處分），裁處罰鍰新臺幣（下同）2,700元，並記違規
    點數3點。被上訴人不服，提起行政訴訟，經臺灣屏東地方
    法院（下稱原審法院）以110年度交字第14號行政訴訟判決
    （下稱原判決）廢棄原處分。上訴人不服，遂提起本件上訴
    。 
二、被上訴人起訴主張及訴之聲明、上訴人於原審之答辯及聲明
    、原判決理由，均引用原判決所載。
三、上訴意旨略以：
  ㈠被上訴人起訴程式不合法，原審未令其補正：　
    被上訴人起訴狀誤填上訴人機關名稱、所在地、代表人等，
    而有起訴不合程式之情形，原審應裁定限期命其補正，倘被
    上訴人未於期限補正，其起訴顯然不合程式，應予駁回。惟
    原審來函所附起訴狀未見被上訴人更正上開事項，原審是否
    忽略先程序後實體之基本訴訟原則，而作出違法判決，應予
    查明，以昭公信。
  ㈡原判決認上訴人就裁罰事實未盡舉證責任部分：
　　⒈原判決雖認上訴人答辯狀與重新審查紀錄表不一，無從形
      成明確心證，裁罰金額是否有據，舉證未足；職務報告內
      容，就案發行向及何方闖越何一路口號誌，何處攔停全未
      說明，密錄器影音檔又已因「誤刪」而無法提供。
　　⒉若依原審標準，則本件上訴人製作重新審查紀錄表之瑕疵
      ，與被上訴人起訴狀誤植上訴人名稱、原審將起訴狀誤寄
      上訴人等，同屬重大瑕疵，是否為無效起訴應予查明。縱
      上訴人有「誤勾審查攔位」而有與答辯狀不一之「誤繕」
      情事，原審應通知上訴人查明並依規定予以更正即可，並
      不影響原處分之有效性。惟原審對於被上訴人起訴狀「誤
      植上訴人名稱」仍據以形成心證理由，當無可採，顯有判
      決不備理由或理由矛盾之情節，其判決當然違背法令。
　　⒊原審於110年5月12日先將被上訴人110年2月18日之起訴狀
      ，延宕近3個月並誤寄至交通部公路總局高雄區監理所，
      上訴人於110年5月18日收受該機關所屬屏東監理站函轉之
      起訴狀後，即於110年5月24日以高市交裁決字第11037752
      400號函詢舉發機關查明，並依查復資料據以重新審查，
      並無未盡依法裁罰之責可指。
　　⒋有關交通違規事件之舉證，並不以攝影或照相存證為其要
      件，亦不以舉發錄影或照片為唯一之證明方法。本件被上
      訴人於遭舉發當日不提出陳述，以維護自身權益，竟遲至
      1年半後收受裁決書方提出救濟程序，處置亟不可取。而
      行政機關就保留相關證據仍有規定之期限，此乃前揭不以
      科學儀器為唯一舉證方法之理。而本件若無證據足資證明
      警員捏造事實違法取締情事，則執勤警員本其維護交通秩
      序、安全職責所為舉發事實，自屬合法正確。
　㈢原審未依職權調查證據：
　　本件舉發員警就近2年前案件提出報告已有限度，又受限員
    警職務異動、採證資料保存等因素，縱然原審認本件無法依
    上訴人之答辯狀資料，獲致原處分認定事實成立，惟依行政
    訴訟法第125條、第133條規定，原審可囑上訴人再予查明並
    應善盡職權調查證據，或通知證人（即舉發員警）出庭作證
    ，以幫助釐清事實之真相，作出公正判決等語。爰聲明：原
    判決廢棄，被上訴人在第一審之訴駁回。
四、本院判斷︰
　㈠舉發機關已合法舉發但未依限保存證據：
　　⒈按受處罰人接獲違反道路交通管理事件通知單後，不依通
      知所定期限前往指定處所聽候裁決，且未依規定期限繳納
      罰鍰結案或向處罰機關陳述意見者，處罰機關得逕行裁決
      之，此為處罰條例第9條第1項定有明文。另按違反道路交
      通管理事件統一裁罰基準及處理細則（下稱處理細則）第
      79條規定：「處理違反道路交通管理事件之有關資料、簿
      冊等應妥為保存，保存屆滿1年者，得予銷毀。但未結案
      或涉及刑事責任之有關文件，仍繼續保存。」
　　⒉查被上訴人係於108年8月19日遭員警舉發，舉發通知單上
      記載應到案日期為108年5月23日前，被上訴人未於該日期
      前自動繳納罰鍰、提起陳述或到案聽候裁決，上訴人即於
      110年1月18日作成原處分，又因被上訴人已於法定期間內
      對原處分提起爭訟，則原處分尚未確定，舉發機關及上訴
      人即應依處理細則第79條但書規定，繼續妥為保存本件相
      關資料。而依上訴人於原審所提出舉發機關110年6月4日
      屏警分交字第11032170400號函及員警職務報告書影本(取
      締員警徐嘉元於110年5月28日製作)各1紙、舉發機關110
      年3月3日屏警分交字第11030705100號函及員警職務報告
      書（警員黃品瑄代調職警員徐嘉元於110年2月26日製作）
      影本各1紙(見原審卷第35-38頁)，得證明案發時員警即已
      向被上訴人為舉發，而依舉發員警之職務報告(距本件案
      發時之108年8月19日已逾1年6月)記載案發當場攔停被上
      訴人之全程密錄器錄、影音檔案已因「誤刪」而無法提供
      。依此可知，舉發機關於本件交通違規事件尚未結案之情
      況下，即誤刪或銷毀相關佐證資料，則依現存原審卷證資
      料，舉發員警所見是否屬實，容有疑義。
　㈡舉證責任及證據證明力：
　　⒈職權調查證據後，結果仍有未明時，始生客觀舉證責任分
      配：
　　　按「行政法院應依職權調查事實關係，不受當事人主張之
      拘束。」「行政法院於撤銷訴訟，應依職權調查證據；於
      其他訴訟，為維護公益者，亦同。」「（第1項）行政法
      院為裁判時，應斟酌全辯論意旨及調查證據之結果，依論
      理及經驗法則判斷事實之真偽。……（第3項）得心證之理
      由，應記明於判決。」行政訴訟法第125條第1項、第133
      條、第189條第1項前段及第3項分別定有明文。又依同法
      第237條之9第1項、第236條規定，上開規定於交通裁決事
      件準用之。綜合上開規定意旨，可知我國行政訴訟採取職
      權調查原則，其具體內涵包括事實審法院有促使事件成熟
      ，亦即使事件達於可為實體裁判程度之義務。在撤銷訴訟
      及其他涉及公益之訴訟，行政機關如就行政處分要件事實
      之主要事證已予調查認定，事實審法院自應依職權查明為
      裁判基礎之事實關係，不受當事人主張之拘束，縱令當事
      人對其主張之事實不提出證據，法院仍應調查必要之證據
      ，不生當事人之主觀舉證責任分配問題，僅於行政法院對
      個案事實經依職權調查結果仍屬不明時，始生客觀舉證責
      任之分配，事實審法院就個案事實未依職權調查並予認定
      ，即屬未盡職權調查義務，而有不適用行政訴訟法第125
      條第1項及第133條規定之違背法令情事。又倘對於與待證
      事實有關之證據未予審酌，復未說明其理由，即構成同法
      第243條第2項第6款所謂判決不備理由之當然違背法令。
　　⒉客觀舉證責任之證明度：
  　　如上所述，於行政訴訟，當事人固無主觀舉證責任，然職
      權調查證據有其限度，仍不免有要件事實不明之情形，而
      必須決定其不利益結果責任之歸屬，故當事人仍有客觀之
      舉證責任。於交通違規事件，裁處機關對違規者處罰構成
      要件事實之存否，基於依法行政及規範有利原則，就該要
      件事實負有客觀舉證責任，且其所提證據必須使法院之心
      證達到真實確信之程度，始可謂就交通違規之要件事實已
      為證明，若僅使事實關係陷於真偽不明之狀態，法院仍應
      將事實真偽不明之不利益歸於裁處機關。  
　　⒊查本件被上訴人是否有闖紅燈之違章事實，依卷內事證因
      已無相關執勤影像可資佐證，則舉發員警於隔逾1年6月製
      作之職務報告，有關案發時被上訴人之行進方向、並自東
      西南北何方闖越何一路口號誌，以及員警係於何處攔停被
      上訴人等基礎事實，礙於員警日常處理之交通違規事件眾
      多或記憶有限，未於製作之職務報告具體精確描述，無法
      還原當日被上訴人行車動向及員警取締過程；然依被上訴
      人拒簽之舉發通知單(見原審卷第30頁)，仍可證被上訴人
      曾經遭舉發機關舉發事實。而被上訴人是否有舉發機關指
      稱之「闖紅燈」違規事實，因被上訴人已起訴並否認，原
      審認舉發機關提出之職務報書，有關裁罰之基礎事實仍有
      未明，依上開行政訴訟法院應依職權調查證據之說明，原
      審尚非不得行使職權請上訴人就證據再為補充說明，或透
      過傳訊舉發警員徐嘉元、被上訴人親自到庭陳述等可信之
      調查方法，以調查警員職務報告所陳親眼所見經歷之真實
      性，故本件原審實難謂已盡調查義務。原審遽以上訴人就
      被上訴人違規事實，全未盡舉證之責，無法獲致原處分認
      定事實成立之心證，而撤銷原處分，即有不適用行政訴訟
      法第125條第1項及第133條規定之判決違背法令情事，以
      及構成行政訴訟法第243條第2項第6款判決不備理由之當
      然違背法令情事。至本件原審依職權調查證據後，是否仍
      有上訴人所提證據無法使法院之心證達到確信之程度，而
      應將此事實真偽不明之不利益歸於上訴人，係別一問題，
      附此敘明。
五、綜上所述，原判決並未依職權調查上開事實，有不適用行政
    訴訟法第125條第1項、第133條規定及判決不備理由之違法
    ，且足以影響判決結論，上訴論旨執以指摘原判決違背法令
    ，求予廢棄，即有理由。惟因本件事證尚有未明，有由原審
    法院再為調查審認之必要，本院無從自為判決，故將原判決
    廢棄，發回原審法院更為適法之裁判。
六、結論：本件上訴為有理由。
中　　華　　民　　國　　111 　年　　3 　　月　　30　　日
            　高雄高等行政法院第三庭
                          審判長法官　吳　永　宋 
                                法官　孫　奇　芳
                                法官　黃　堯　讚
以上正本係照原本作成。
不得上訴。
中　　華　　民　　國　　111 　年　　3 　　月　　30　　日

                              書記官　江　如　青